ACORDAO-COMPLETO-2404127

ACÓRDÃO 885/2020 ATA 11/2020 - PLENÁRIO

VISTOS, relatados e discutidos estes autos de embargos de declaração opostos pela responsável Consuelo Cozac, Assistente de Administração da Funasa, contra o Acórdão 490/2020-TCU-Plenário;
ACORDAM os ministros do Tribunal de Contas da União, reunidos em sessão do Plenário, diante das razões expostas pelo relator, em:
9.1. conhecer dos embargos de declaração, com fundamento nos arts. 32 e 33 da Lei 8.443/1992, para, no mérito, rejeitá-los;
9.2. dar ciência desta deliberação à embargante.

Embargos de declaração contra decisão que julgou irregulares as contas da embargante e a condenou ao pagamento do débito apurado, solidariamente com outros gestores, em virtude de irregularidades nos pagamentos realizados em contrato que tinha por objeto a prestação de serviços de transporte de pessoas e cargas leves.

Superintendência Estadual da Funasa No Estado do Maranhão.

3. Recorrente: Consuelo Cozac (XXX.775.861-XX).

13.1. Ministros presentes: José Mucio Monteiro (Presidente), Walton Alencar Rodrigues, Benjamin Zymler, Augusto Nardes, Aroldo Cedraz, Raimundo Carreiro, Ana Arraes, Bruno Dantas e Vital do Rêgo (Relator).
13.2. Ministros-Substitutos presentes: Augusto Sherman Cavalcanti, Marcos Bemquerer Costa, André Luís de Carvalho e Weder de Oliveira.

ACORDAO-COMPLETO-2519666

Acórdão de Relação 689/2022 - Primeira Câmara

Acórdão de Relação

Primeira Câmara

ACORDAO-COMPLETO-2490113

Acórdão 11491/2021 - Primeira Câmara

ACORDAO-COMPLETO-2438146

Acórdão 6255/2021 - Primeira Câmara

VITAL DO RÊGO

Ministro Vital do Rêgo.

Consuelo Cozac, Assistente de Administração da Funasa, opôs embargos de declaração em face do Acórdão 490/2020-TCU-Plenário, por meio do qual este Tribunal julgou suas contas irregulares e a condenou ao pagamento do débito apurado, solidariamente com outros gestores.
A condenação em questão está relacionada a irregularidades nos pagamentos realizados no Contrato 16/2002, firmado entre a Superintendência Estadual da Funasa no Maranhão e a empresa Coopersat - Cooperativa Rádio Táxi de Auto Serviço e Turismo Ltda. para atender a Divisão de Engenharia em Saúde Pública (Diesp) no acompanhamento dos convênios do Projeto Alvorada, que tinha por objeto a prestação de serviços de transporte de pessoas e cargas leves.
As irregularidades estão consubstanciadas na (i) locação de veículos incompatíveis com as especificações de tipo e/ou capacidade de passageiros (peça 104, p. 12-15) ; (ii) pagamento pela prestação de serviços cujas locações não foram confirmadas pelos proprietários (peça 104, p. 6-11) ; (iii) pagamento pela prestação de serviços de locação de veículos sem placas registradas no Detran (peça 104, p. 16) .
Especificamente no que tange à embargante, o Relatório do PAD (peça 50, p. 36) apontou que a servidora Consuelo Cozac atestou 93 notas fiscais, praticamente metade das notas fiscais certificadas por servidores sem a devida atribuição de fiscal, dentre as quais 79 sequer possuíam comprovação da efetiva execução dos serviços nela constantes. Por seus atos foi à mesma aplicada, no âmbito administrativo, a pena de suspensão por 30 dias (peça 50, p. 48) .
A embargante apontou como contradição no julgado o fato de os ordenadores de despesa e os fiscais de contratos terem tido as contas julgadas regulares, enquanto as contas da embargante foram consideradas irregulares, com a sua consequente condenação em débito.
Sustentou que, como o acórdão embargado considerou a boa-fé dos ordenadores de despesa, mesmo raciocínio deveria ser aplicado ao seu caso, já que o atesto das notas por parte da embargante somente se dava após a análise técnica da Salog, órgão responsável por fiscalizar a execução do contrato, o que demonstraria a lisura de sua conduta, justificando o julgamento de suas contas igualmente pela regularidade.
Argumentou que o ato por ela praticado foi legítimo e fundamentado em assinatura de funcionário da Funasa que acompanhava cada viagem.
Como todos os BDTs estavam assinados e rubricados, o argumento exposto pela embargante, de que os BDTs eram assinados pelo funcionário da Funasa que acompanhava as equipes de saúde e posteriormente encaminhavam o Boletim à Salog, condiz com a realidade de que só foram atestadas as notas que seguiram o tramite correto de verificação de execução de serviço. Tal fato seria aferível com análise dos BDTs que acompanhavam a nota fiscal, todos estavam devidamente assinados pelo funcionário que acompanhava as viagens.
É o relatório.

Gislene Rodrigues de Macedo (OAB/DF 32.527).

Não atuou.

EMBARGOS DE DECLARAÇÃO. INEXISTÊNCIA DOS VÍCIOS APONTADOS. REJEIÇÃO.

TOMADA DE CONTAS ESPECIAL (TCE)

não atuou.

Em exame, embargos de declaração opostos pela responsável Consuelo Cozac, Assistente de Administração da Funasa, contra o Acórdão 490/2020-TCU-Plenário, por meio do qual este Tribunal julgou suas contas irregulares e a condenou ao pagamento do débito apurado, solidariamente com outros gestores.
A condenação em questão está relacionada a irregularidades nos pagamentos realizados no Contrato 16/2002, firmado entre a Superintendência Estadual da Funasa no Maranhão e a empresa Coopersat - Cooperativa Rádio Táxi de Auto Serviço e Turismo Ltda. para atender a Divisão de Engenharia em Saúde Pública (Diesp) no acompanhamento dos convênios do Projeto Alvorada, que tinha por objeto a prestação de serviços de transporte de pessoas e cargas leves.
Foram identificadas as seguintes irregularidades na referida contratação: (i) locação de veículos incompatíveis com as especificações de tipo e/ou capacidade de passageiros (peça 104, p. 12-15) ; (ii) pagamento pela prestação de serviços cujas locações não foram confirmadas pelos proprietários (peça 104, p. 6-11) ; (iii) pagamento pela prestação de serviços de locação de veículos sem placas registradas no Detran (peça 104, p. 16) .
Especificamente no que tange à embargante, o Relatório do PAD (peça 50, p. 36) apontou que a servidora Consuelo Cozac atestou 93 notas fiscais, praticamente metade das notas fiscais certificadas por servidores sem a devida atribuição de fiscal, dentre as quais 79 sequer possuíam comprovação da efetiva execução dos serviços nela constantes. Por tais atos, no âmbito administrativo, a servidora recebeu a pena de suspensão por 30 dias (peça 50, p. 48) .
A embargante apontou como contradição no julgado o fato de os ordenadores de despesa e os fiscais de contratos terem tido as contas julgadas regulares, enquanto as contas da embargante foram consideradas irregulares, com a sua consequente condenação em débito.
Sustentou que, como o acórdão embargado considerou a boa-fé dos ordenadores de despesa, mesmo raciocínio deveria ser aplicado ao seu caso, já que o atesto das notas por parte da embargante somente se dava após a análise técnica da Salog, órgão responsável por fiscalizar a execução do contrato, o que demonstraria a lisura de sua conduta, justificando o julgamento de suas contas igualmente pela regularidade.
Argumentou que o ato por ela praticado foi legítimo e fundamentado em assinatura de funcionário da Funasa que acompanhava cada viagem.
Como todos os BDTs estavam assinados e rubricados, o argumento exposto pela embargante, de que os BDTs eram assinados pelo funcionário da Funasa que acompanhava as equipes de saúde e posteriormente encaminhavam o Boletim à Salog, condiziria com a realidade de que só foram atestadas as notas que seguiram o tramite correto de verificação de execução de serviço. Tal fato seria aferível com análise dos BDTs que acompanhavam a nota fiscal, todos estavam devidamente assinados pelo funcionário que acompanhava as viagens.
Não vislumbro o vício apontado no julgado. 
Inicialmente é incorreta a alegação da embargante de que o acórdão embargado teria decidido pela regularidade das contas dos fiscais do contrato. Não só a embargante, como também os demais responsáveis pelas atestações questionadas tiveram suas contas julgadas irregulares.
No voto condutor do acórdão embargado esclareci que afastava a responsabilidade dos Coordenadores Regionais da Funasa no Maranhão, Srs. Zenildo Oliveira dos Santos e Marconi José Carvalho Ramos (o primeiro notificado por haver ordenado despesas com prestação de serviços de locação de veículos sem placas registradas no Detran, e o segundo, notificado por todas as irregularidades mencionadas nestes autos) , por não considerar razoável esperar que a supervisão exercida pelos gestores, nas áreas técnicas sob seus comandos, fosse tão minudente que alcançasse eventuais falhas em lançamentos diários da utilização de veículos, atividade de natureza francamente operacional.
Considerei, na oportunidade, que a rotina de liquidação pertinente teria sido devidamente observada, já que todos os BDTs estavam assinados e rubricados e as notas fiscais de pagamento devidamente atestadas, fazendo transparecer ao dirigente máximo da entidade a lisura dos procedimentos adotados, o que não se confirmou posteriormente.
Tal consideração, entretanto, não enseja contradição alguma com o julgamento pela irregularidade das contas da embargante.
Conforme evidenciado nos autos, a embargante participou da etapa de liquidação de forma ativa, atestando as notas fiscais posteriormente questionadas, conferindo àquela etapa a falsa lisura que fundamentou a posterior autorização de pagamento dos serviços.
O acórdão embargado, adotado como minhas razões de decidir, enfrentou e não acolheu o argumento repetido nesses embargos de que o "atesto" teria sido dado pelo funcionário que utilizou os serviços (§§ 68 a 72) , o que afasta qualquer tipo de omissão na deliberação.
Aliás, a linha argumentativa dos embargos evidencia o intuito de se rediscutir o mérito do acórdão originário, o que, em regra, não se coaduna com a via estreita dos embargos declaratórios.
Dessa forma, não havendo qualquer vício a ser sanado, impõe-se a rejeição dos embargos ora em apreciação.
	Diante do exposto, VOTO pela adoção da minuta de acórdão que ora trago ao exame deste colegiado.
TCU, Sala das Sessões Ministro Luciano Brandão Alves de Souza, em 8 de abril de 2020.
Ministro VITAL DO RÊGO 
Relator